【裁判字號】    98,訴,1350
【裁判日期】    981230
【裁判案由】    毒品危害防制條例
【裁判全文】
臺灣高雄地方法院刑事判決  98年度訴字第1350號
公  訴  人  臺灣高雄地方法院檢察署檢察官
被      告  乙○○
上列被告因違反毒品危害防制條例案件，經檢察官提起公訴（98
年度毒偵字第3648號），被告於準備程序為有罪之陳述，經本院
合議庭裁定由受命法官獨任進行簡式審判程序，判決如下：
    主  文
乙○○施用第一級毒品，累犯，處有期徒刑拾月；又施用第二級
毒品，累犯，處有期徒刑肆月。應執行有期徒刑壹年。
    事  實
一、乙○○前因施用毒品案件，經本院以95年度毒聲字第1088號
    裁定送觀察、勒戒，因有繼續施用毒品之傾向，經本院以96
    年度毒聲字第1349號裁定令入戒治處所施以強制戒治，於民
    國97年6 月18日執行完畢釋放，並經臺灣高雄地方法院檢察
    署檢察官以97年度戒毒偵字第312 號為不起訴處分（初犯）
    ；又於前開強制戒治執行完畢釋放後5 年內，因施用毒品案
    件，經本院以98年度審訴字第2387、2690號判決處有期徒刑
    8 月、8 月，定應執行刑為有期徒刑1 年3 月確定（二犯）
    ；另因持有毒品案件，經本院以95年度重訴字第69號判決處
    有期徒刑10月確定，復經本院以96年度聲減字第1899號裁定
    減為有期徒刑5 月確定，於96年7 月16日執行完畢。詎仍不
    知悔改，復基於施用第一級毒品海洛因、第二級毒品甲基安
    非他命之犯意，分別於98年5 月9 日下午1 時5 分往前回溯
    26小時、96小時內之某時許，在不詳地點，施用第一級毒品
    海洛因、第二級毒品甲基安非他命各1 次。嗣於同日下午12
    時50分許，在高雄市○○區○○街6 巷前為警攔檢，並經其
    同意採集尿液送驗，始悉上情。
二、案經高雄市政府警察局左營分局報告臺灣高雄地方法院檢察
    署檢察官偵查起訴。
    理  由
一、本件被告乙○○所犯係死刑、無期徒刑、最輕本刑為3 年以
    上有期徒刑以外之罪，其於準備程序就被訴事實為有罪之陳
    述，經本院告知簡式審判程序之旨，並聽取其與檢察官之意
    見後，認無不得或不宜改依簡式審判程序進行之情事，依刑
    事訴訟法第273 條之1 第1 項規定，裁定由受命法官獨任進
    行簡式審判程序，合先敘明。
二、上開犯罪事實，業據被告乙○○於本院審理中坦承不諱，且
    被告於98年5 月9 日為警查獲後所採集之尿液，經送高雄市
    立凱旋醫院檢驗結果，呈嗎啡陽性反應，有該醫院出具之濫
    用藥物尿液檢驗報告、高雄市政府警察局左營分局毒品案嫌
    疑人尿液代碼與姓名對照表各1 份在卷可考。又按海洛因施
    用入人體後水解還原成嗎啡，再循嗎啡之代謝方式排出體外
    ，業據行政院衛生署藥物食品檢驗局以（73）藥檢壹字第
    030221號函敘甚詳，且尿液中能否驗出嗎啡陽性反應，與其
    投與量、投與途徑、採尿時間、個人體質及檢測方法之靈敏
    度有關，國外曾有文獻報導注射6 毫克之海洛因鹽酸鹽，其
    代謝物嗎啡之平均可檢出時限約為26小時，亦經行政院衛生
    署藥物食品檢驗局81年9 月8 日（81）藥檢壹字第8114885
    號函釋明在案。另前揭尿液檢驗報告載明係以氣相層析質譜
    儀分析法方法作為確認檢驗之方式，而該方法之原理係檢品
    經氣化後，通過層析管分離純化，再將純化後之成分循序送
    入質譜儀做個別鑑定。因質譜儀所測定之圖譜，在化學上被
    公認具有指紋特性，故可據以完全判定該檢品係為何種化合
    物。是以氣相層析質譜儀作藥物及其代謝產物之定性及定量
    分析，幾乎不會有偽陽性反應產生，此並經臺北榮民總醫院
    83年4 月7 日83北總內字第3059號函闡釋明確。是被告之尿
    液經以氣相層析質譜儀分析法檢驗，既呈嗎啡陽性反應，足
    認被告確於98年6 月28日為警查獲往前回溯26小時內之某時
    許，施用第一級毒品海洛因1 次無訛。
三、再按尿液檢出安非他命、甲基安非他命濃度均超過檢驗機構
    之最低可定量濃度值，即可確認該尿液含有甲基安非他命及
    其代謝物安非他命成分，並可認定被告曾使用甲基安非他命
    或可代謝成甲基安非他命成分之物。至於確認報告判定該尿
    液為陰性，係依據行政院衛生署公布之「濫用藥物尿液檢驗
    作業準則」第18條確認檢驗之閾值規定。惟該準則第20條規
    定，司法案件之濫用藥物尿液，必要時得採用最低可定量濃
    度為閾值，不受第15條、第18條規定限制，行政院衛生署管
    制藥品管理局93年7 月22日管檢字第0930006615號函敘甚明
    。是被告上開尿液檢驗報告結果，安非他命及甲基安非他命
    固成陰性反應，惟其尿液所含安非他命濃度為121ng/ml，甲
    基安非他命濃度為297ng/ml，均逾該公司之最低可定量濃度
    30ng/ml ，有該公司出具之濫用藥物尿液檢驗報告1 紙在卷
    可參，且被告業於本院審理中自白有施用第二級毒品甲基安
    非他命，揆諸上開說明，本院自得認定被告於98年5 月9 日
    為警採尿往前回溯96小時內之某時許，曾施用第二級毒品甲
    基安非他命1 次。綜上所述，本案事證明確，被告犯行洵堪
    認定。
三、另犯毒品危害防制條例第10條之罪，經觀察、勒戒後，認無
    繼續施用毒品之傾向，應即釋放，並為不起訴處分；認有繼
    續施用毒品之傾向者，應由檢察官聲請法院裁定令入戒治處
    所施以強制戒治，至無繼續戒治之必要，強制戒治期滿，應
    即釋放，由檢察官為不起訴處分。經觀察勒戒、強制戒治執
    行完畢釋放後，5 年內再犯第10條之罪，依93年1 月9 日修
    正施行之毒品危害防制條例第23條第2 項規定意旨，應由檢
    察官偵查起訴。又依修正後之規定，僅限於「初犯」及「5
    年後再犯」二種情形，始應先經觀察、勒戒或強制戒治程序
    。倘被告於5 年內已再犯，經依法追訴處罰，縱其第3 次（
    或第3 次以上）再度施用毒品之時間，在初犯經觀察、勒戒
    或強制戒治執行完畢釋放5 年以後，已不合於「5 年後再犯
    」之規定，且因已於「5 年內再犯」，顯見其再犯率甚高，
    原實施觀察、勒戒或強制戒治，已無法收其實效，即應依該
    條例第10條處罰（最高法院95年度第7 次刑事庭會議決定、
    97年度第5 次刑事庭會議決議參照）。查被告乙○○前因施
    用毒品案件，經本院以95年度毒聲字第1088號裁定送觀察、
    勒戒，因有繼續施用毒品之傾向，經本院以96年度毒聲字第
    1349號裁定令入戒治處所施以強制戒治，於97年6 月18日執
    行完畢釋放，並經臺灣高雄地方法院檢察署檢察官以97年度
    戒毒偵字第312 號為不起訴處分（初犯）；又於前開強制戒
    治執行完畢釋放後5 年內，因施用毒品案件，經本院以98年
    度審訴字第2387、2690號判決處有期徒刑8 月、8 月，定應
    執行刑為有期徒刑1 年3 月確定（二犯）乙情，有臺灣高等
    法院被告前案紀錄表1 份存卷可考，是被告於初犯經強制戒
    治執行完畢釋放後，5 年內已再犯毒品危害防制條例第10條
    之罪，揆諸前開說明，本案自應依法追訴處罰。
四、查海洛因、甲基安非他命分別係毒品危害防制條例第2 條第
    2 項第1 、2 款所規定之第一級毒品、第二級毒品，故核被
    告乙○○所為，係犯毒品危害防制條例第10條第1 項之施用
    第一級毒品罪及同條第2 項之施用第二級毒品罪。被告分別
    持有海洛因、甲基安非他命以施用，其持有之低度行為均應
    為施用之高度行為所吸收，不另論罪。又被告所犯上開2 罪
    ，犯意各別，行為互殊，應予分論併罰。另被告有如事實欄
    所載曾受有期徒刑之宣告及執行完畢乙節，有臺灣高等法院
    被告前案紀錄表1 份在卷可參，被告於有期徒刑執行完畢後
    ，5 年內故意再犯本案有期徒刑以上之2 罪，皆為累犯，均
    應依刑法第47條第1 項之規定加重其刑。爰審酌被告前有施
    用毒品之不良素行，竟仍再犯本案施用毒品罪，足見其戒絕
    毒癮之意志不堅，惟念其施用毒品係戕害自身健康，尚未直
    接危害他人，反社會性不高，且被告於本院審理中已坦白承
    認犯行等一切情狀，認檢察官求處應執行刑有期徒刑1 年尚
    屬妥適，因而分別量處如主文所示之刑，並定其應執行刑。
據上論斷，應依刑事訴訟法第273 條之1 第1 項、第284 條之1
、第299 條第1 項前段，毒品危害防制條例第10條第1 項、第2
項，刑法第11條前段、第47條第1 項、第51條第5 款，判決如主
文。
本案經檢察官甲○○到庭執行職務。
中    華    民    國    98    年    12    月    30    日
                  刑事第十五庭    法  官  吳佳樺
以上正本證明與原本無異。
如不服本判決應於收受送達後10日內向本院提出上訴書狀，並應
敘述具體理由；如未敘述上訴理由者，應於上訴期間屆滿後20日
內向本院補提理由書（均須按他造當事人之人數附繕本）「切勿
逕送上級法院」。
中    華    民    國    98    年    12    月    30    日
                                  書記官  廖佳玲
附錄本判決論罪之法條：
毒品危害防制條例第10條
施用第一級毒品者，處6 月以上5 年以下有期徒刑。
施用第二級毒品者，處3 年以下有期徒刑。

司法院資訊處製作；財團法人民間司法改革基金會備份。
